臺灣臺北地方法院刑事判決　　　　　　 100年度訴字第742號
公　訴　人　臺灣臺北地方法院檢察署檢察官
被　　　告　張維恩
指定辯護人　本院公設辯護人　張寅煥
上列被告因強盜案件，經檢察官提起公訴（99年度偵字第11668
號），本院判決如下：
    主  文
張維恩犯帶凶器加重強盜罪，處有期徒刑柒年陸月。免其刑全
部之執行。
    事  實
一、張維恩於民國82年間至美國求學，詎基於意圖為自己不法所
    有之概括犯意，於87年4 月23日不詳時間，攜帶客觀上對人
    之生命、身體具有危險性，堪供凶器使用之黑色槍械一把（
    無積極證據證明屬於槍砲彈藥刀械管制條例所管制之槍械）
    在美國加州洛杉磯郡，駕駛友人所有之自用小客車，搭載女
    友Helen 行駛於美國加州洛杉磯郡Azusa （Avenue）大道，
    不慎自後擦撞由Rusa Neverez所駕駛之車號：2XUL370 號之
    自用小客車後，旋下車手持上開凶器，向當時在車內之
    Rusa Neverez恫嚇稱：「交出你的車鑰匙！」以此脅迫之方
    式，使Rusa Neverez心生畏懼，致使不能抗拒而交出車鑰匙
    ，張維恩即強行駕駛該車暨Rusa Neverez置於該車內之錢包
    一個逃逸。經美國警方查獲後，由美國加州洛杉磯郡高等法
    院判處有期徒刑13年入監服刑後，於99年8 月7 日經假釋期
    滿執行完畢，遭驅逐出境遣返臺灣。
二、案經臺北市政府警察局文山第二警察局報告臺灣臺北地方法
    院檢察署檢察官偵查起訴。
    理  由
壹、程序方面：
一、被告張維恩為中華民國人民，在中華民國領域外犯最輕本刑
    為3 年以上有期徒刑之罪，依刑法第7 條規定，本院有審判
    權，合先敘明。
二、證據能力方面：本件雙方所提出經本院加以審酌之下列相關
    書面供述證據，業經檢察官、被告及辯護人於準備程序均不
    爭執其證據能力並同意作為證據，且於言詞辯論終結前未聲
    明異議，本院審酌該等書面陳述作成之情況，核無違法取證
    或其他瑕疵，且與待證事實具有關聯性，認為以之作為證據
    為適當，依刑事訴訟法第159 條之5 規定，均得採為證據。
貳、實體方面：
一、訊據被告張維恩對於上開事實坦承不諱，且有美國加州洛杉
    磯地方法院判決書（案號：KA040256、KA040115）、美國加
    州洛杉磯郡高等法院判決書（案號：B133394 號）、被告張
    維恩之服刑證明等在卷可稽，足認被告之自白與事實相符，
    堪以採信。本案事證業已明確，被告之犯行堪以認定，應予
    依法論科。
二、有關法律修正之適用：
  (一)被告行為後，懲治盜匪條例業於91年1 月30日公布廢止，刑
    法第328 條、第330 條則於同日修正公布，按懲治盜匪條例
    之廢止，與刑法強盜罪等相關條文之修正，係同時公佈生效
    ，立法目的在以修正後之刑法取代懲治盜匪條例，避免修正
    前之刑法發生中間法之效力，故懲治盜匪條例雖已廢止，然
    因廢止前後均有刑罰規定，應屬刑法第2 條第1 項之行為後
    法律之變更，而非刑罰廢止，依刑法第2 條第1 項規定，自
    應就被告行為時有效之懲治盜匪條例與修正後之刑法比較適
    用，至於修正前之刑法既非中間法，即不生比較問題。查被
    告之犯行，核其犯罪構成要件，與其行為當時我國所適用之
    懲治盜匪條例第5 條第1 項第1 款之罪相當，而懲治盜匪條
    例第5 條第1 項第1 款之罪，依其法定刑為「無期徒刑或7
    年以上有期徒刑」，相對於懲治盜匪條例公布廢止同日修正
    之刑法第330 條第1 項之罪，所規定之法定刑為「7 年以上
    有期徒刑」，自以修正後刑法第330 條第1 項之罪刑度較輕
    ，而以修正後刑法第330 條第1 項規定對被告較為有利，依
    刑法第2 條第1 項後段規定，本件被告自應適用修正後刑法
    第330 條第1 項之罪處斷。
  (二)又被告行為後，刑法業於94年2 月2 日修正公布，並自95年
    7 月1 日施行。而修正後刑法第2 條規定為規範行為後法律
    變更所生新舊法比較適用之準據法，並無涉行為可罰性要件
    之變更，故於95年7 月1 日刑法修正施行後，如有新舊法比
    較，應逕依修正後刑法第2 條第1 項規定，為「從舊從輕」
    之比較。而本次法律變更，比較時應就罪刑有關之共同正犯
    、未遂犯、想像競合犯、牽連犯、連續犯、結合犯以及累犯
    加重、自首減輕暨其他法定加減原因（如身份加減）與加減
    例等一切情形，綜其全部罪刑之結果而為比較（最高法院95
    年5 月23 日95 年度第8 次刑事庭會議決議、96年度台上字
    第3773號刑事判決參照）。經查本件被告犯行，經比較法律
    修正前後之相關規定並盱衡其輕重結果，顯然應以94年2 月
    2 日修正前之刑罰法律，對被告比較有利，是本件自應一體
    適用修正前刑法相關規定予以論處。
三、另依起訴意旨，認為被告雖有「持槍劫車」犯行，然經公訴
    人參考美國加州洛杉磯警方偵查資料及前揭美國各級法院判
    決書與相關卷證，均無任何上開槍枝具有殺傷力或為管制槍
    械之殺傷力鑑定報告，自難驟認被告持有之「黑色槍械」具
    有殺傷力之積極證明，尚無從認定為我國槍砲彈藥刀械管制
    條例所規範的槍械，自難逕以該罪責相繩，從而本件起訴意
    旨未另論被告涉犯槍砲彈藥刀械管制條例罪名一節，於法雖
    無不合；惟被告當時既係「持槍劫車」，則依其所持槍械既
    已有槍械之外觀，而依通常情形槍枝均屬金屬鍛造，必然堅
    硬沉重，不僅依其外在槍枝之形式，即足以使人畏懼而喪失
    抵抗之意志致不能抗拒，且如持該槍枝敲擊或毆打他人，在
    客觀上亦顯然對人之生命、身體具有危險性，足供作為兇器
    使用；是被告既持該兇器實施強盜行為，即有犯強盜罪而有
    刑法第321 條第1 項第3 款之帶兇器之加重情形，自應依
    修正後刑法第330 條第1 項之加重強盜罪論科。
四、核被告所為，係犯刑法第330 條第1 項之加重強盜罪。爰審
    酌被告行為當時尚未滿20歲，年紀尚輕，且於出國前並無犯
    罪前科，素行尚屬良好，而其於美國境內竟持兇器強取被害
    人財物，惡性非輕，惟其於本院審理中已坦承犯行及其犯罪
    動機、目的、手段、所生危害、犯罪後態度等一切情狀，量
    處如主文所示之刑。另被告犯罪日期雖在96年4 月24日以前
    ，惟被告所為係加重強盜罪，且本院所宣告之刑已逾1 年6
    月，依中華民國九十六年罪犯減刑條例第3 條第1 項第15款
    規定，依法不得減刑，附予敘明。又被告同一行為經美國確
    定裁判後，已在該國受刑之全部執行並獲假釋出獄，有上開
    美國加州洛杉磯地方法院判決書、美國加州洛杉磯郡高等法
    院判決書及服刑證明等在卷可稽，是其受該國宣告之刑期既
    經假釋期滿而執行完畢，本院認為被告應已知所警惕而無執
    行之必要，爰依刑法第9 條但書規定免其刑全部之執行。至
    於被告持供犯罪使用之「黑色槍械」，雖係其所有且供犯罪
    所用之物，惟既無證據證明有殺傷力，並非違禁物，又未扣
    案，為免執行窒礙，本院爰不另為沒收之宣告，附此敘明。
據上論斷，應依刑事訴訟法第299 條第1 項前段，刑法第2 條第
1 項前段、第9 條但書、第330 條第1 項，判決如主文。
本案經檢察官柯木聯到庭執行職務。
中    華    民    國   100    年    8     月    12    日
                  刑事第十二庭審判長法  官  李英豪
                                    法  官  陳慧萍
                                    法  官  楊台清
以上正本證明與原本無異。
如不服本判決應於收受送達後10日內向本院提出上訴書狀，並應
敘述具體理由；其未敘述上訴理由者，應於上訴期間屆滿後20日
內向本院補提理由書（均須按他造當事人之人數附繕本）「切勿
逕送上級法院」。
                                    書記官  劉子豪
中    華    民    國   100    年    8     月    12    日
附錄本案論罪科刑法條全文：
中華民國刑法第330條
（加重強盜罪）
犯強盜罪而有第321 條第1 項各款情形之一者，處7 年以上有期
徒刑。
前項之未遂犯罰之。